臺灣橋頭地方法院刑事判決　　　　　　　109年度易字第136號
公　訴　人　臺灣橋頭地方檢察署檢察官
被　　　告　盧添興


選任辯護人　張智皓法扶律師
上列被告因傷害等案件，經檢察官提起公訴（108 年度偵字第
7690號），本院判決如下：
    主  文
盧添興無罪。
    理  由
一、公訴意旨略以：被告盧添興基於侵入他人建築物及附連圍繞
    之土地之犯意，於民國108 年1 月24日10時15分許，明知其
    未經高雄市鳥松區赤山湖5 之3 號倉庫之承租人即告訴人劉
    禹杰同意，竟以檢舉該址地主偷倒石綿瓦為由，駕駛車牌號
    碼00-0000 號自用小客車會同環保局人員張哲銘、黃坤皇前
    往該址鐵門外，並擅自進入該址。嗣於同日11時許，被告盧
    添興見告訴人劉禹杰、劉庭榮（2 人所涉傷害等罪嫌部分，
    另經檢察官為不起訴處分）抵達該址而欲逃離現場，遭告訴
    人劉禹杰、劉庭榮上前阻止時，復基於傷害之犯意，徒手攻
    擊告訴人劉禹杰之手臂，致告訴人劉禹杰受有前臂擦傷、橈
    腕部腕關節扭傷及右側肩關節扭傷等傷害，因認被告涉有刑
    法第306 條第1 項之侵入住宅罪嫌及（修正前）同法第277
    條第1 項傷害罪嫌。
二、按犯罪事實應依證據認定之，無證據不得認定犯罪事實；不
    能證明被告犯罪者，應諭知無罪之判決，刑事訴訟法第154
    條第2 項、第301 條第1 項分別定有明文。又認定不利於被
    告之事實，須依積極證據，苟積極證據不足為不利於被告事
    實之認定時，即應為有利於被告之認定，更不必有何有利之
    證據；認定犯罪事實所憑之證據，雖不以直接證據為限，間
    接證據亦包括在內，然而無論直接或間接證據，其為訴訟上
    之證明，須於通常一般之人均不致有所懷疑，而得確信為真
    實之程度者，始得據為有罪之認定，若其關於被告是否犯罪
    之證明未能達此程度，而有合理性懷疑之存在，致使無從形
    成有罪之確信，根據「罪證有疑，利於被告」之證據法則，
    即不得遽為不利於被告之認定。另按事實之認定，應憑證據
    ，如未能發現相當證據，或證據不足以證明，自不能以推測
    或擬制之方法，以為裁判之基礎。再刑事訴訟法第161 條第
    1 項規定：檢察官就被告犯罪事實，應負舉證責任，並指出
    證明之方法。因此，檢察官對於起訴之犯罪事實，應負提出
    證據及說服之實質舉證責任。倘其所提出之證據，不足為被
    告有罪之積極證明，或其指出證明之方法，無從說服法院以
    形成被告有罪之心證，基於無罪推定之原則，自應為被告無
    罪判決之諭知（最高法院30年上字第816 號、76年台上字第
    4986號、40年台上字第86號、92年台上字128 號判例意旨參
    照）。
三、公訴意旨認被告涉有上開犯嫌，無非係以被告盧添興之於警
    詢及偵查中之供述、證人即告訴人劉禹杰於警詢及偵查中之
    證述、證人即環保局人員張哲銘、黃坤皇於警詢及偵查中之
    證述、健仁醫院乙種診斷證明書1 紙、現場照片18張為其主
    要之論據。訊據被告盧添興固不否認當日有駕駛上開自小客
    車會同環保局人員進入上鐵門等事實，核與證人張哲銘於警
    詢及偵訊、證人黃坤煌於警詢、偵訊及本院審理時證述明確
    ，並有現場照片等在卷可資參照，此部分事實，應先堪認定
    惟堅詞否認有何侵入建築物及附連圍繞土地、傷害等犯行，
    辯稱：當天我是要檢舉前地主偷倒石棉瓦有會同環保局人員
    到場，我在這裡進進出出5 年了，當天沒有進入劉禹杰倉庫
    ，我也不認為我有侵入他人建築物或土地，當天是劉禹杰及
    和他一起來的人抓住我，他們捉我並打我，我並沒有還手等
    語（見審易卷第48-49 頁）。經查：
  ㈠侵入住宅部分：
  ⒈本案案發地點為告訴人劉禹杰向地主黃瑞欽所承租之事實，
    業據劉禹杰於警詢、偵訊（警卷第13頁；偵卷第35頁；易字
    卷第157 頁）及證人黃瑞欽於本院審理時證述（易字卷第
    244-245 頁）明確，並有黃瑞欽之土地所有權狀（高雄市○
    ○區○○段000 地號）、農業用地租賃契約書（易字卷第
    255 、265 頁）等在卷可稽，此部分事實，應可認定。
  ⒉惟按刑法第306 條之罪，係保護住居安全，是該條所謂附連
    圍繞之土地，係指與住宅或建築物毗鄰相連，且四周設有圍
    障以相隔裏外之土地而言。告訴人劉禹杰固於審判中證稱：
    我承租的地方有一個鐵門（指警卷第29頁），鐵門旁邊有橋
    ，從鐵門到裡面都是我承租範圍，旁邊沒有圍籬，就是自然
    界線，我倉庫的後面還有1 個住戶是前地主，那邊不是我承
    租範圍，該住戶出門時，也都要經過該鐵門，他們會打開留
    可容機車出入的空間等語（易字卷第157-15 8、164 頁）；
    又證人即本案倉庫坐落土地之所有權人黃瑞欽到庭證稱：我
    有把本案倉庫及土地出租給劉禹杰，該地後面後面還住著前
    地主黃凰陣，再後面是死路，本案案發地點之鐵門是我出租
    予劉禹杰土地建物之出入口，但是該鐵門設置的土地是國家
    的，鐵門進去後約10公尺開始才是我的土地，我在那邊生活
    了20幾年所以知道，該鐵門是前地主黃凰陣為了在那邊養雞
    所設置的，該鐵門進入之後，就沒有其他的門了，國有土地
    與我所有土地也無設立標界等語（易字卷第245-246 、249
    頁），本院審酌證人黃瑞欽為本案土地及倉庫之所有權人，
    對於其權利範圍應當最為瞭解，且其前與被告因本案土地倉
    庫涉訟之事實，亦有本院108 年度簡上字第96號民事判決（
    易字卷第207-211 頁）可參，自無設詞維護被告之可能，所
    為之證述，自堪採信。準此，本案鐵門設置位址，並非黃瑞
    欽出租予劉禹杰管領之土地，該鐵門設置之土地自非與本案
    倉庫毗鄰相連之土地，亦非用以相隔劉禹杰所管理土地裏外
    之設施，而進入上開鐵門後，即無其他用以區隔土地界線範
    圍之設施，亦與本案現場照片相符（警卷第28-30 頁），況
    其內土地尚須提供其餘住戶通行，是被告固有駕車進入該鐵
    門，進而將車輛停放在本案倉庫前之行為，客觀上亦無從認
    定係屬侵入他人建築物附連圍繞土地之行為，公訴意旨所指
    被告此部分犯行，自無從認定。
  ⒊告訴人劉禹杰固於警詢、偵訊及本院審理時均一致證稱：當
    天我與劉庭榮及1 位許先生到場時，看到被告的車停放在我
    的倉庫門口，被告從我的倉庫裡面走出來，被告一看到我就
    要走掉等語（警卷第9 、12-13 頁；偵卷第35頁；易字卷第
    15 9頁），然此僅為告訴人之單一指訴，仍須有其他補強證
    據始得認定被告是否有侵入告訴人之倉庫。又證人劉庭榮於
    警詢中並未就本案發現被告時，被告有無進入告訴人倉庫之
    事實，有所證述，亦未表明有對被告提出告訴之意（見警卷
    第16-18 頁），又於偵訊中僅經檢察官問以「告訴內容」，
    其答以「情形如劉禹杰所述」而未就本案事實經過，有為具
    體之證述，是其偵訊所為之供述尚不能排除，僅係因其非本
    案告訴人，其知悉劉禹杰本案有提告，就檢察官上開提問，
    向檢察官表明本案提告內容應以劉禹杰所述為準之可能，自
    無從以證人劉庭榮警、偵訊中之證述，為告訴人劉禹杰上開
    指訴之補強。
  ⒋況劉庭榮於本院審理時證稱：我當時是與劉禹杰及另一名朋
    友走進倉庫，在倉庫裡面看到被告，他要從裡面跑出來，我
    們就在倉庫裡面發生拉扯等語（見易字卷第168 、172-173
    頁），是證人劉庭榮就發現被告時，被告之動態及所在位址
    ，所述與劉禹杰有所不同，所述顯有瑕疵可指，亦無從以其
    於本院審理時之證述，做為劉禹杰上開指訴之補強。
  ⒌本案當日被告係因檢舉本案地點有人偷倒石棉瓦，因而協同
    環保局人員黃坤煌、張哲銘到現場進行會勘之事實，據證人
    黃坤皇於警詢、偵訊及本院審理時及證人張哲銘於警詢、偵
    訊中證述明確（警卷第19-21 、22-24 頁；偵卷第51-53 、
    63頁；易字卷第150 頁），並有高雄市環境保護局公害案件
    稽查記錄工作單可證（易字卷第131 頁），然證人黃坤煌、
    張哲銘上開證述均一致證稱當日會勘之時，我們沒有進入到
    本案倉庫，也沒有看到被告從倉庫走出來等語，是其等之證
    述，亦不足以之為告訴人指訴之補強，自無從以告訴人之單
    一指訴，認定被告有侵入本案倉庫之事實。
  ⒍綜上所述，被告駕車進入本案鐵門將車停放在本案倉庫前之
    行為，客觀上無從認定係屬侵入他人建築物附連圍繞土地之
    行為，亦無從以告訴人之單一指訴，遽以認定被告有侵入本
    案倉庫之事實，被告此部分自應為無罪之諭知。
  ㈡傷害部分：
   ⒈告訴人劉禹杰本案案發當日因發現被告後，為阻止被告離
     去，因而與被告發生拉扯之事實，業據告訴人劉禹杰、劉
     庭榮於警詢、偵訊及本院審理時證述明確（見警卷第9-10
     、12-13 、16-17 頁；偵卷第35、36頁；易字卷第159-162
     、169-170 頁），核與被告於所述遭告訴人等抓住等情（
     偵卷第35頁；審易卷第49頁）大致相符，又告訴人於同日
     案發後之15時19分許前往健仁醫院就醫，診斷結果受有未
     明示側性前臂擦傷、未明示橈腕部腕關節扭傷及右側肩關
     節扭傷等傷害，有該院診斷證明書1 份在卷可參（警卷第
     35頁），是告訴人於阻止被告離去拉扯之過程中，受有上
     開傷害之事實，應堪認定。
   ⒉然告訴人劉禹杰於警詢、偵訊及本院審理時證稱：當時我
     要攔下被告，由我抓住被告兩隻手，不讓被告離開，我們
     有拉扯，被告拉扯過程中有跌倒，頭部好像撞到地上，混
     亂中，因為被告一直想要跑、想要掙脫，抓了又掙脫，他
     不讓我們拉住，要把我的手拉開，所以掙脫過程抓傷我的
     手臂等處（警卷第9-10、12-13 頁；偵卷第35頁；易字卷
     第160-162 頁）；證人劉庭榮於警詢、偵訊及本院審理時
     證稱：我們看見被告時，被告想跑走，我跟劉禹杰就攔住
     被告因而發生拉扯，過程中被告有摔倒，因為被告往我的
     方向跑由我先抓住被告，抓住被告時，被告不算出手打我
     ，被告算是掙扎不要被我們抓住，因而亂揮亂打等語（警
     卷第9-10、12-13 頁；易字卷第169-170 頁），是證人2
     人均已明確證稱，被告係遭受其等之肢體限制，而有掙脫
     之行為，再參以告訴人所受上開傷害，均係集中在手部，
     顯亦未超越脫掙脫限制之必要程度，足認被告斯時作為，
     僅係為圖掙脫告訴人等上開肢體限制，主觀上是否有傷害
     之故意，顯有疑義。佐以，被告當時依其確信，其並無侵
     入住宅之犯行，突遭告訴人等指稱係屬現行犯，並遭告訴
     人等以人數之優勢，使用肢體阻止其離去，衡酌常情，一
     般人遭此強制力限制時，出於自救之目的，掙扎係在所難
     免，亦無從僅以告訴人受有上開傷害之事實，即認被告有
     傷害之主觀故意，而難以傷害罪責相繩。
   ㈢綜上所述，公訴意旨對被告所涉犯侵入住宅、傷害等犯行
     ，所為訴訟上之證明，尚未達通常一般之人均不致有所懷
     疑，而得確信被告有公訴意旨所指各犯行之程度。此外，
     本院復查無其他積極證據足資證明被告有何公訴意旨所指
     各犯行，揆諸前開說明，即屬犯罪不能證明，自應均為被
     告無罪之諭知。
據上論斷，應依刑事訴訟法第301 條第1 項，判決如主文。
本案經檢察官黃世勳提起公訴，檢察官陳登燦到庭執行職務。
中    華    民    國   110    年    9     月    30    日
                  刑事第一庭    法  官  陳狄建
以上正本證明與原本無異。
如不服本判決應於收受送達後20日內向本院提出上訴書狀，並應
敘述具體理由；如未敘述上訴理由者，應於上訴期間屆滿後20日
內向本院補提理由書（均須按他造當事人之人數附繕本）「切勿
逕送上級法院」。
中    華    民    國   110    年    9     月    30    日
                                書記官  謝怡貞